【裁判字號】    90,交抗,193
【裁判日期】    900703
【裁判案由】    違反道路交通管理處罰條例
【裁判全文】
臺灣高等法院刑事裁定                              九十年度交抗字第一九三號
    抗  告  人
    即受處分人  甲○○
右抗告人因違反道路交通管理處罰條例案件，不服臺灣士林地方法院中華民國九十年
四月三十日裁定（九十年度交聲字第七號），提起抗告，本院裁定如左：
    主  文
抗告駁回。
    理  由
一、原裁定意旨以：（一）按道路交通管理處罰條例第三十三條第一項規定：汽車行
    駛於高速公路或設站管制之道路，而不遵管制之規定者，處汽車駕駛人新台幣三
    千元以上六千元以下罰鍰。又同條例第六十三條第一項第一款規定：違反第三十
    三條規定者，除依原條款處罰鍰外，並記違規點數一點。（二）抗告人即受處分
    人甲○○於八十九年十月十四日上午九時十五分許駕駛車牌號碼ＬＺ－九三二一
    號自小客車，行經國道八號高速公路東向八公里處，因行車速度逾越該路段時速
    九十公里之管制，超速以時速一百零三公里之速度行駛，經警以雷達測速器測定
    受處分人超速行駛而予以掣單逕行舉發，嗣經台北市交通事件裁決所於八十九年
    十二月十六日以該所北市裁三字第駕裁二二-Ｚ00000000號裁決書，裁
    處罰鍰新台幣三千元並記違規點數一點，此經舉發員警周孟諺結證屬實，並有內
    政部警政署國道公路警察局舉發違反道路交通管理事件通知單、台北市交通事件
    裁決所北市裁三字第駕裁二二-Ｚ00000000號裁決書及內政部警政署國
    道公路警察局第五警察隊八十九年十一月三十日（八九）公警國五刑字第一五三
    一一號書函在卷可按。受處分人雖辯稱：當時適逢週六假期，加以高屏大橋不通
    ，車流量頗大，伊維持一定之速度並未超速，亦無經警攔車未停之行為，同車之
    人亦未發現有員警攔停之事，況本件員警舉發並無任何證據云云。惟查：按交通
    警員掣單舉發違反道路交通管理處罰條例所列之違規事實，本質上為行政處分，
    係公務員基於職務上權力，依法就特定之具體事件所為具公法上效果之單方行政
    行為，基於公務員為公法上行為具有公信力之原則，該行政處分當可被推定為真
    正，其據以依法處分之事實認定亦為正確無誤，此與民事訴訟法第三百五十五條
    第二項規定：「文書依其程式及意旨認作公文書者，推定其為真正」之情形相同
    ，本此公信原則，乃立法者賦予行政機關制定違反道路交通事件統一裁罰標準及
    處理細則，使執勤員警當機處分（如該細則第二十三條）以達其維護交通秩序、
    安全之行政目的，反之，若謂公務員一切行政行為均需預留證據以證其實，則國
    家行政勢必窒礙難行，據此，刑事訴訟法就犯罪證據有關之規定中，與屬行政秩
    序罰之交通違規裁罰本質不合之部分，自不在準用之列。原審法院傳喚證人周孟
    諺到庭，業經訊明當時舉發違規所親見事實等情載明在卷，又訊據受處分人並無
    法提出任何可供調查之證據以實其說，此外，亦查無任何證據足資證明執勤警員
    有捏造事實違法取締之情事，則執勤警員本其維護交通秩序、安全職責所為之舉
    發，自應受到合法、正確之推定。受處分人之異議雖無所據，無從採取，惟原處
    分機關漏未援引道路交通管理處罰條例第六十三條第一項第一款之規定，逕予裁
    處記違規點數一點，於法尚有未合，認該處分有瑕疵，而依法將原處分撤銷，另
    以受處分人汽車駕駛人，汽車行駛於高速公路，不遵管制之規定，處罰鍰新台幣
    三千元，並記違規點數一點。（三）受處分人另指並無拒絕攔停加速逃逸一節，
    按依道路交通管理處罰條例第八十七條第一項之規定聲明異議，其標的乃為交通
    裁決所所為之裁決，並非警員所為之舉發，本件系爭裁決僅以受處分人違反管制
    規定而予裁處，有關受處分人是否確有拒絕停車接受稽查而逃逸之行為，並不在
    裁決之範圍內，是受處分人就此一再陳詞執辯，尚屬無據，附此敘明。
二、經查：原裁定已詳敘其認定受處分人有違規事實之理由，並以原處分機關漏未援
    引道路交通管理處罰條例第六十三條第一項第一款之規定，逕予裁處記違規點數
    一點，於法尚有未合，依法將原處分撤銷，而適用同條例第三十三條第一項、第
    六十三條第一項第一款之規定，以受處分人汽車駕駛人，汽車行駛於高速公路，
    不遵管制之規定，處罰鍰新台幣三千元，並記違規點數一點。經核並無違誤，抗
    告意旨猶執原審不採之陳詞，並以證人與舉發員警是同一人，其證詞可信度令人
    懷疑云云，指摘原裁定不當，惟查該警員與抗告人素不相識，並無怨隙，自無攀
    誣之理，且抗告人亦無法提出相關證據以實其說，其抗告自無理由，應予駁回。
據上論斷，應依道路交通案件處理辦法第第二十六條，刑事訴訟法第四百十二條，裁
定如主文。
中      華      民      國    九十      年      七      月      三      日
                              臺灣高等法院交通法庭
                                  審判長法  官  陳  祐  輔
                                        法  官  陳  國  文
                                        法  官  蔡  國  在
右正本證明與原本無異。
不得再抗告。
                                        書記官  丁  華  平
中      華      民      國     九十     年      七      月      三      日


司法院資訊處製作；財團法人民間司法改革基金會備份。
